臺灣高等法院民事裁定
110年度抗字第627號
抗  告  人  亞鑫營造有限公司


法定代理人  李紹平
上列抗告人因與相對人磊鑫建設開發股份有限公司等間求償債務
強制執行聲明異議事件，對於中華民國110年3月10日臺灣宜蘭地
方法院裁定（110年度執事聲字第2號）提起抗告，本院裁定如下
： 
    主  文
抗告駁回。
抗告程序費用由抗告人負擔。
    理  由
本件抗告人於民國109年5月至同年10月間，陸續執臺灣臺北地
  方法院（下稱臺北地院）108年度建字第198號確定判決、107
  年度司促字第19978號（含債權讓與契約書暨通知書）、108年
  度司促字第952號確定支付命令為執行名義（下稱系爭執行名
  義），分別以相對人磊鑫建設開發股份有限公司（下稱磊鑫公
  司）積欠其新臺幣（下同）236萬4,000元、2,391萬8,400元本
  息未還，及受讓取得第三人蔡金花對磊鑫公司300萬元本息債
  權為由，依序於36萬4,000元、100萬元及30萬元之執行債權範
  圍內，聲明就原法院109年度司執字第6291號（下稱第6291號
　）事件對坐落宜蘭縣礁溪鄉協天段622、622-6至622-14、681
　、681-10至681-18地號土地（下稱系爭土地）上之未辦保存登
  記建物（即同段暫編1948至1962建號，下稱系爭暫編建物）所
  為執行程序參與分配（即109年度司執聲字第305號，下稱第30
  5號），及聲請同院109年度司執字第12235號、第20869號（下
  稱第12235號、第20869號）併入第6291號事件共同對系爭暫編
  建物強制執行。承辦司法事務官以系爭暫編建物為相對人板信
  商業銀行股份有限公司（下稱板信銀行）受託管理之信託財產
　，依信託法第12條第1項規定，抗告人不得對該信託財產為執
  行，故以原處分駁回抗告人對於系爭暫編建物之強制執行聲請
  及參與分配之聲明。抗告人不服，提出異議，原裁定維持原處
  分，駁回抗告人之異議，抗告人未服，對之提起抗告。抗告意
  旨略以：伊持對於磊鑫公司之系爭執行名義，聲請對磊鑫公司
  出資興建而原始取得所有權之系爭暫編建物為強制執行或參與
  分配，並無不合於強制執行程式或不備其他要件之情形，自不
  得駁回伊對於此部分執行標的之聲請，故原處分及原裁定均有
  違誤而應予廢棄云云。
按稱信託者，謂委託人將財產權移轉或為其他處分，使受託人
  依信託本旨，為受益人之利益或為特定之目的，管理或處分信
  託財產之關係。受託人因信託行為取得之財產權為信託財產；
  受託人因信託財產之管理、處分、滅失、毀損或其他事由取得
  之財產權，仍屬信託財產。對信託財產不得強制執行，但基於
  信託前存在於該財產之權利、因處理信託事務所生之權利或其
  他法律另有規定者，不在此限。信託法第1條、第9條第1項、
  第2項、第12條第1項分別定有明文。次按，建築為事實行為，
  自己出資興建之建築物，於房屋建造足以避風雨而可達經濟上
  之使用目的時，即原始取得所有權，固不以登記為要件。惟委
  託人如將不動產開發案興建資金，信託他人依信託本旨為管理
  處分，依信託法第9條第2項規定，對於以該資金興建而原始取
  得之建物自屬信託財產，在委託人未依法終止信託關係（倘建
  物已辦理第1次所有權登記，並應移轉登記為其所有）前，仍
  非前開信託財產之所有權人，其債權人如未對受託人取得執行
  名義，且其對信託人取得執行名義之效力，亦不及於受託人，
  自不得擴張執行名義之效力，對信託財產聲請執行或聲明參與
  分配。
查磊鑫公司及第三人周振冬、周振村（下稱周振冬2人）前因合
  建於106年間共同為委託人及受益人（自益信託），與受託人
  板信銀行、關係人京城國際建築經理股份有限公司（即磊鑫公
  司另與之簽訂經建信託契約之公司）、中華資融股份有限公司
  （下稱中融公司；即磊鑫公司因前述開發案辦理融資之公司
　）簽訂不動產信託契約書，約定為達成前開土地開發興建、地
  上建物第1次所有權登記及該案融資清償之信託目的，同意將
  周振冬2人所有系爭土地、磊鑫公司自有、收受或融資之興建
  資金及板信銀行因前述財產之管理等故而取得之財產權，交予
  板信銀行為信託財產。又周振冬2人為擔保磊鑫公司對中融公
  司借款債務之清償，於同年8月22日提供系爭土地為中融公司
  設定最高限額1億5,600萬元抵押權，同年9月11日另以信託為
  原因，將系爭土地所有權移轉登記予板信銀行。嗣中融公司以
  磊鑫公司未清償債務為由，取得原法院108年度司拍字第71號
  拍賣抵押物裁定為執行名義，聲請第6291號執行事件查封系爭
  土地，並依民法第877條第1項規定聲請將系爭土地上營造之系
  爭暫編建物併付拍賣（其後另以同一債權為由，提出臺北地院
  107年度司票字第14558號、14559號本票裁定及確定證明書為
  執行名義，追加磊鑫公司及楊國治為同案執行債務人）等情，
  有前揭拍賣抵押物、本票裁定暨確定證明書、不動產信託契約
  書、系爭土地登記謄本及強制執行聲請狀、工程查核報告、建
  造執照所示建築物勘驗紀錄可稽（見第6291號執行卷㈠第2至32
  、83至84、87至102、104至118頁反面、卷㈡第176至193頁）
　。是磊鑫公司既將前揭不動產開發案興建資金，信託予板信銀
  行依前揭信託本旨為管理處分，足見系爭暫編建物係以前開資
  金興建而原始取得之建物，依前揭信託契約之約定及信託法第
  9條第2項之規定，上開建物自屬板信銀行受託管理之信託財產
　，在委託人磊鑫公司、周振冬2人（含渠等之契約繼受人）依
  法終止信託關係前，自難認委託人係系爭暫編建物所有權人，
  故前開建物並非磊鑫公司之責任財產，洵堪認定。
又強制執行之程序，有對於執行名義之強制執行程序與個別執
  行標的物之強制執行程序之別。債權人如提出對債務人之一般
  金錢債權之合法執行名義，得對債務人所有之責任財產聲請強
  制執行，原則上須待該執行名義所載債權全部達其目的時，始
  可認其全部執行程序已告終結，故債權人之聲請狀記載之執行
  標的物，縱非債務人之責任財產，執行法院僅得駁回其對於該
  項標的物之聲請，尚不得駁回全部強制執行之聲請。查抗告人
  以磊鑫公司對其欠款（含受讓自蔡金花之債權）未還為由，於
  109年5月至同年10月間陸續持系爭執行名義，聲明就第6291號
  對於系爭暫編建物之執行程序參與分配，及聲請第12235號、
  第20869號併入第6291號事件共同對系爭暫編建物為強制執行
  ，有前開執行案卷可稽。上開執行名義固屬合法之一般金錢債
  權執行名義，惟其債務人僅有磊鑫公司，且效力難認及於該公
  司之信託契約受託人，復未經抗告人證明該債權係屬信託法第
  12條第1項但書規定之權利，抗告人自不得聲請對非屬磊鑫公
  司責任財產之系爭暫編建物為強制執行或聲明參與分配，此不
  因第12235號、第20869號經併入第6291號同案執行，而影響系
  爭執行名義效力之判斷。從而，原處分駁回抗告人對於系爭暫
  編建物所為強制執行之聲請及聲明參與分配，及原裁定維持原
  處分，駁回抗告人之異議，經核均無違誤，抗告意旨指摘原裁
  定不當，求予廢棄，為無理由，應予駁回。
據上論結，本件抗告為無理由，爰裁定如主文。 
中　　華　　民　　國　　110 　年　　6 　　月　　 9　　日
                  民事第七庭    
                      審判長法  官  李昆霖
                            法  官  王育珍
                            法  官  林翠華
正本係照原本作成。
本裁定除以適用法規顯有錯誤為理由外，不得再抗告。如提起再
抗告，應於收受送達後10日內委任律師為代理人向本院提出再抗
告狀。並繳納再抗告費新臺幣1千元。
中　　華　　民　　國　　110 　年　　6 　　月　　9 　　日
　　　　　　　　　　　　　  書記官  黃文儀